臺灣高雄地方法院刑事判決　　　　　　　94年度易字第1085號
公　訴　人　臺灣高雄地方法院檢察署檢察官
被　　　告　戊○○
上列被告因詐欺案件，經檢察官聲請簡易判決處刑（93年度偵緝
字第574 號），經本院認為不得以簡易判決處刑，改依通常程序
審理後判決如下：
    主  文
戊○○無罪。
    理  由
一、公訴意旨略以：被告戊○○意圖為自己或第三人不法之所有
    ，於民國（以下同）90年5 月22日騙取丁○○為動產擔保交
    易之債務人，向南誠實業股份有限公司經辦人甲○○購得之
    車牌號碼ZI-4342 號自用小客車，又找不詳姓名男子冒充保
    証人丙○○，偽簽汽車貸款申請書、本票共同發票人，再向
    台新國際商業銀行股份有限公司辦理消費性貸款，借貸新台
    幣（下同）966,000 元。約定貸款期限自90年5 月22日起，
    至96年5 月22日止。並自90年6 月17日起至94年5 月17日止
    ，每月攤還一次，每次償還20,122元，並向借款名義人丁○○謊稱會負責繳納每期貸款本息，繼再騙丁○○將車典當，
    嗣後僅付一期，自90年7 月17日起即未再支付，丁○○及台
    新國際商業銀行股份有限公司（以下簡稱台新銀行）始知受
    騙等語，因認被告戊○○涉犯刑法第339 條第1 項之詐欺取
    財罪嫌。
二、公訴人認被告涉有前揭犯行，係提出(一)被害人丁○○、丙○○之警訊筆錄。(二)台新銀行職員陳瑞宗、乙○○之警訊筆錄
    。(三)偽造丙○○名義簽具之汽車貸款申請書、本票等影本。
    (四)臺灣高雄地方法院90年度票字第1750號裁定、90年度雄簡
    字第2916號判決，並以被告戊○○雖否認詐欺，並稱「車是
    丁○○買的，保證人是我看報紙找的，我不知道保證人是冒
    名的」等語。經查被告戊○○提出90年5 月間之報紙雖有刊
    登「徵保人、提供房保、徵保高佣金、你出人我出錢」等廣
    告，僅能證明被告與冒充保証人丙○○之不詳姓名者無共犯
    偽造文書及偽造本票等行為，但難脫免詐欺之刑責。被告所
    辯顯係卸責之詞，不足採信為之論據。
三、訊之被告堅決否認有公訴人所指犯行，辯稱：這部車是丁○○要買的，丁○○本來有意思要使用這部車，不是伊騙丁○○買的，但買車時丁○○更需要錢讓大陸太太回大陸而缺錢
    問伊能不能申請信用卡，伊看到本田汽車廣告說買車可送信
    用卡，伊遂洽詢本田汽車業務員，並看報紙找到擔任保證人
    之丙○○，領車後兩人一同典當，並計畫等信用卡核發後，
    預借現金將車贖回，典當金額大部分由伊拿走，因為找到的
    保證人要對價50,000元，丁○○原先欠伊1 萬多元，伊再向
    丁○○借30,000餘元，所以二人約定由伊為丁○○支付2 期
    汽車貸款（每期20,122元）抵償，但最後丁○○私下使用核
    發的信用卡，不依二人協議進行，伊就只繳1 期車款就沒繳
    了等語。
四、按犯罪事實應依證據認定之，無證據不得認定犯罪事實。又
    不能證明被告犯罪者，應諭知無罪之判決，刑事訴訟法第
    154 條第2 項及第301 條第1 項分別定有明文。又事實之認
    定，應憑證據，如未能發現相當證據，或證據不足以證明，
    自不能以推測或擬制之方法，為裁判之基礎（最高法院40年
    台上字第86號判例參照。）而所謂證據，係指足以證明被告
    確有犯罪行為之積極證據而言，該項證據須適於為被告犯罪
    之證明者，始得採為斷罪之資料（參照最高法院69年台上字
    第4913號判例）。認定不利於被告之事實，須依積極證據，
    苟積極證據不足為不利於被告事實之認定時，即應為有利於
    被告之認定，更不必有何有利之證據，最高法院亦著有30年
    上字第816 號判例可資參照。
五、經查：
  (一)證據能力部分：按「被告以外之人於審判外之言詞或書面
    陳述，除法律有規定者外，不得作為證據」、「被告以外之
    人於審判外之陳述，雖不符前四條之規定，而經當事人於審
    判程序同意作為證據，法院審酌該言詞陳述或書面陳述作成
    時之情況，認為適當者，亦得為證據。當事人、代理人或辯
    護人於法院調查證據時，知有第159 條第1 項不得為證據之
    情形，而未於言詞辯論終結前聲明異議者，視為有前項之同
    意。」此分別為刑事訴訟法第159 條第1 項、第159 條之5
    定有明文。查本件檢察官提出之丁○○、劉雪蓉、陳瑞宗
    、乙○○之警詢陳述為證據，俱係被告以外之人於審判外之
    陳述，然被告及檢察官於本院調查證據時，知係審判外陳述
    不得為證據之情形而未於本院94年9 月23日言詞辯論終結前
    聲明異議，依前揭刑事訴訟法第159 條之5 第2 項之規定，
    視為同意作為證據，本院審酌前開被告以外之人於警詢陳述
    作成情況並無詐欺、脅迫、利誘或其他影響自由陳述之情節
    ，認為適當，自得為證據，合先敘明。
  (二)被告是否騙取丁○○為動產擔保交易之債務人？據丁○○
    於警詢陳述：起因是我的朋友戊○○說沒車開要用我的身分
    證辦理汽車貸款，並說他和銀行、車商業務員都很熟，辦理
    貸款後，他會償還，我因大陸老婆要回大陸，缺錢花用，戊○○騙我說他有辦法幫我申請信用貸款，但要我先當人頭用
    身分證幫他辦理汽車貸款，所以我就提供身分證配合他向銀
    行辦理貸款，未料他只付一期就避不見面等語（見高市警前
    分刑字第17933 號卷第1 至2 頁）；丁○○嗣於本院審理
    時具結證稱：一開始戊○○以我的名義找車買車時，車子是
    我自己要開的，因為當時我從事自助餐，很忙，沒有空，也
    找不到保證人，所以就委託戊○○找車買車並找保證人，請
    戊○○找車時就談好要辦汽車貸款，當時還在經營自助餐，
    認為還有辦法負擔，是自己要繳貸款，領車之後，我只開一
    天，經過我同意，戊○○就將車典當等語（見本院94年9 月
    23日言詞辯論筆錄第4 至6 頁）；綜上，丁○○於警詢陳
    述與本院證述不一，對於被告戊○○是否騙取其為動產擔保
    交易之債務人乙節更係完全不同，參以丁○○於警詢陳述時
    之身分係涉嫌詐欺、違反動產擔保交易法、偽造文書、行使
    偽造有價證券等案件之被告，當時亦未經本案被告戊○○為
    反對詰問，且其於警詢所述僅提供身分證配合戊○○辦理汽
    車貸款之情，亦與證人即辦理系爭貸款之銀行人員乙○○於
    本院審理時具結證述「對保之前已經電話與丁○○、丙○○
    電話聯絡，都說是朋友關係，丁○○以借款人及實際用車人
    身分在場，我們有到借款人丁○○房子去看過，確實是經營
    中的排骨店沒錯」等語（見本院94年9 月23日言詞辯論筆錄
    第10、11、12頁）不同，參以前揭證人乙○○之證述及丁○○當時經營排骨店之狀況，堪認丁○○係自願擔任系爭汽車
    貸款之動產擔保交易債務人之身分，難認係受被告詐騙所致
    。
  (三)被告是否騙使丁○○將系爭車輛典當？證人丁○○於本院
    審理時具結證稱：「有與戊○○討論車子用途，戊○○說他
    缺錢，那時我也缺錢，所以車子開一天後，就由戊○○將車
    拿去典當，得款我拿50,000元，其餘款項由戊○○拿走，並
    約定其餘貸款由戊○○繼續繳，車子算是我借給他去借錢，
    戊○○說我的車典當，他會拿他的車再去典當，把我的車換
    回來，結果也沒有換回來，貸款也沒有繳」等語（見本院94
    年9 月23日言詞辯論筆錄第5 至6 頁），準此，依證人丁○○所言，係被告代其繳納其餘貸款而同意被告典當系爭車輛
    ，然被告與證人丁○○在買車之時即有計畫以分期貸款購買
    ，且明知新車典當所得不可能如購買新車之價格，更不可能
    以被告所有之舊車典當所得足以回贖該新車，則證人證稱被
    以此條件使其典當系爭車輛，不符常情，況證人丁○○證稱
    其與被告當時均缺錢，並於交車後1 天內即將該車典當之情
    ，足見證人丁○○交車時之經濟狀況已陷入無法支付貸款之
    境，又如其於前揭警詢所述「我因大陸老婆要回大陸，缺錢
    花用」等語（見高市警前分刑字第17933 號卷第1 至2 頁）
    ，在丁○○無法支付汽車貸款又需錢花用之情況，其所有之
    資產僅剩該剛交付之新車，是其將該車典當是否受被告詐欺
    所致，並非無疑，此外，證人丁○○前揭證詞係立與被告利
    害關係相反之地位，自不能單以證人丁○○所言遽予認定其
    典當系爭車輛係受被告詐欺所致，卷內又無其他證據足以證
    明被告詐欺丁○○而典當系爭車輛。
  (四)被告是否與冒充證人丙○○之不詳姓名男子有詐騙台新銀行
    有犯意聯絡及行為分擔？擔任系爭貸款保證人之「丙○○
    」之身分並非真正，此經丙○○於警詢時陳述沒有與丁○○
    向台新銀行申請汽車貸款，亦不知情等語（見高市警前分刑
    字第17933 號卷第3 頁），該「丙○○」辦理系爭汽車貸款
    所簽發之發票日為90年5 月16日、面額71萬元、到期日90年
    6 月16日之本票，亦經本院90年度雄簡字第2916號判決認非
    真正之丙○○所簽發而確認該本票債權不存在，此亦有本院
    90年度雄簡字第2916號民事判決在卷可稽，是系爭汽車貸款
    之保證人「丙○○」，確係不詳年籍姓名之人所冒用「丙○○」之名義所為無訛。被告於檢察官偵查中及本院審理時
    均一再抗辯本件汽車貸款之保證人「丙○○」係看報紙找來
    ，並於93年7 月28日偵訊時提出90年5 月2 日自由時報報紙
    影本，並當庭書寫5 次見面細節（見93偵緝574 號卷第42、
    44、45頁），經檢察官循線追查，仍未能查出冒用丙○○之
    人，且依證人乙○○於本院具結證稱：對保時有核對保證人
    提出之身分證正本、照片鋼印、浮水印，所以確定當時查核
    的資料都是真的，照片與伊對保的人是同一人，伊當時並無
    懷疑保證人是假的等語（見本院94年9 月23日言詞辯論筆錄
    第11頁），核以被告於偵查中所書寫之見面5 步驟中第2 次
    見面，冒用丙○○名義之人亦曾提出房屋謄本及建物謄本取
    信被告，以證人乙○○擔任銀行對保人員之能力亦無法識別
    冒名之「丙○○」所提出之身分證係假造，則以被告高職畢
    業，以工為業之學經歷（見93偵緝574 號卷第5 頁警詢筆錄
    之受詢問人資料欄），能否識別該「丙○○」係冒名之人，
    並非無疑，況依被告前揭提出之自由時報報紙影本確有提供
    保證之廣告存在，足見社會上確存有此供需關係，且在報紙
    刊登提供保證廣告之人是否均係冒名虛偽提供保證之情，亦
    非達一般人均不至懷疑之程度，自不能以被告看報紙覓得「
    丙○○」為保證人而認定被告與該冒名「丙○○」之人有何
    詐騙台新銀行之犯意聯絡與行為分擔。
  (五)綜上所述，系爭汽車貸款之借款人丁○○並非受被告詐騙而
    擔任貸款人頭，卷內證據亦不足證明被告詐欺丁○○典當系
    爭車輛，並與冒用「丙○○」名義之人有何犯意聯絡與行為
    分擔，本件復查無其他積極證據足以證明被告犯罪，依法應
    諭知無罪之判決。至於被告是否與丁○○違反動產擔保交易
    法行為有犯意聯絡與行為分擔，自應由檢察官另行偵辦為妥
    適處理，附此敘明。
據上論斷，應依刑事訴訟法第301條第1項，判決如主文。
中　　華　　民　　國　　94　　年　　10　　月　　7 　　日
                  刑事第十一庭  審判長法　官  楊智守
                                      法  官  戰諭威
                                      法  官  林揚奇
以上證明與原本無異。
如不服本判決，應於判決送達後10日內，向本院提出上訴狀。
中　　華　　民　　國　　94　　年　　10　　月　　7 　　日
                                      書記官  王美玲
